臺灣臺中地方法院民事判決　　　九十年重訴字第三三五號
　　原　　　告　　乙○○
　　　　　　　　　甲○○
　　法定代理人　　丙○○
　　被　　　告　　戊○○
　　訴訟代理人　　丁○○
　　法定代理人　　己○○
右當事人間請求遷讓房屋事件，本院判決如左：
    主      文
被告丁○○、金圓盛工業股份有限公司應將如附圖所示Ｄ部分面積零點零零七五公頃
之廢水設備房、Ｅ部分面積零點零零三六公頃之貨櫃屋拆除遷移、將Ｂ部分零點零零
零三公頃水槽及Ｃ部分零點零零一公頃廢水池及其上機器拆除填平，騰空回復原狀。
被告丁○○、金圓盛工業股份有限公司應自民國八十九年七月一日起，至前項回復原
狀之日止，按月給付新台幣柒萬元予原告乙○○；被告戊○○就被告丁○○、金圓盛
工業股份有限公司應為之上開給付應連帶給付之。
原告其餘之訴駁回。
訴訟費用由被告丁○○、金圓盛工業股份有限公司、戊○○連帶負擔十分之一，餘由
原告負擔。
本判決第二項原告乙○○勝訴部分，於原告乙○○以新台幣肆拾柒萬元為被告丁○○
、金圓盛工業股份有限公司、戊○○供擔保後得為假執行。
原告其餘假執行之聲請駁回。
    事      實
甲、原告方面：
壹、聲明：
一、被告丁○○、金圓盛工業股份有限公司應自坐落台中縣大甲鎮○○段第三七一地
    號土地遷出，將土地上如附圖所示Ｄ部分面積零點零零七五公頃之廢水設備房、
    Ｅ部分面積零點零零三六公頃之貨櫃屋拆除遷移、將Ｂ部分零點零零零三公頃水
    槽及Ｃ部分零點零零一公頃廢水池及其上機器拆除填平，回復土地原狀返還予原
    告乙○○、甲○○。
二、被告丁○○、金圓盛工業股份有限公司應自坐落台中縣大甲鎮○○段第三七一地
    號土地上建號五九號建物即門牌號碼台中縣大甲鎮○○○路二之五號房屋騰空遷
    出，並將該房屋回原狀交還原告乙○○、甲○○。
三、被告竣申有限公司應自坐落台中縣大甲鎮○○段第三七一地號土地及其上建號五
    九號建物即門牌號碼台中縣大甲鎮○○○路二之五號房屋騰空遷出，並將土地上
    如附圖所示Ｄ部分面積零點零零七五公頃之廢水設備房、Ｅ部分面積零點零零三
    六公頃之貨櫃屋拆除遷移、將Ｂ部分零點零零零三公頃水槽及Ｃ部分零點零零一
    公頃廢水池及其上機器拆除填平，回復土地及房屋原狀返還予原告乙○○、甲○○。
四、被告丁○○、金圓盛工業股份有限公司、竣申有限公司應連帶給付原告乙○○、
    甲○○自民國八十九年七月一日起，至交還前項房屋之日止，按月以新台幣柒萬
    元計算之損害金。
五、被告丁○○、金圓盛工業股份有限公司、戊○○應連帶給付原告乙○○、甲○○
    自民國八十九年七月一日起，至交還前項房屋之日止，按月以新台幣柒萬元計算
    之違約金。
六、原告願供擔保請准宣告假執行。
貳、陳述：
一、坐落台中縣大甲鎮○○段第三七一地號土地，為原告乙○○及甲○○二人共有（
    應有各二分之一），其上建號第五九號建物即門牌號碼台中縣大甲鎮南北一二之
    五號房屋，為原告甲○○所有。被告丁○○、金圓盛工業股份有限公司（以下簡
    稱金圓盛公司）向原告乙○○承租系爭土地及建物，租期自民國（下同）八十八
    年七月一日起至八十九年六月三十日止，並約定房屋權利之全部或一部分不得出
    借、轉租、頂讓或以其他變相方法由他人使用，被告戊○○為承租人之連帶保證
    人。然租約屆期，被告丁○○僅將大門錀匙交還，房屋內金圓盛公司之機器、設
    備均未遷離，拒不交還租賃物予出租人或所有人；嗣原告發現系爭租賃之土地及
    房屋亦有被告竣申有限公司（下簡稱竣申公司）占用系爭房地營業。而系爭土地
    上不知何人設有如附圖所示之鐵皮屋、貨櫃屋及廢水處理槽等物，經原告催告被
    告等應盡速遷離，惟被告均未遷離，原告乙○○依租賃物返還請求權請求丁○○
    、金圓盛公司應將系爭租賃物回復原狀交還；原告二人另依所有權人物上請求權
    請求被告丁○○、金圓盛公司將無權占有之系爭土地、建物返還原告二人。又被
    告竣申公司與原告就系爭房地從未訂立租約竣申公司使用系爭房地為無權占有，
    故就竣申公司部分，原告爰依所有物返還請求權，請求被告竣申公司將房屋遷讓
    予所有權人甲○○，並將土地上如附圖所示之鐵皮屋、貨櫃屋拆除遷離、將廢水
    處理槽填平，回復土地原狀返還原告乙○○、甲○○二人。
二、又被告丁○○、金圓盛公司自八十九年七月一日起就系爭房地已無租賃關係，其
    占用房即屬無權占有，應負損害賠償責任，又該二人與被告竣申公司無權占用系
    爭房地均為原告生損害之共同原因，其行為關連共同性，故應依民法第一百八十
    五條成立共同侵權行為，負連帶賠償責任；另被告等之無權占有行為亦與不當得
    利之要件相當，依法自應返還。因原告乙○○與被告丁○○所訂租約之租金約定
    為每月柒萬元，倘系爭房地未遭被告人無權占用，原告本得將房屋出租他人收受
    此數目，故原告因被告無權占有及被告占用系爭房屋所受到之不當得利，應為每
    月柒萬元，原告爰請求被丁○○、金圓盛公司、竣申公司三人應自八十九年七月
    一日起至搬遷日止，按月給付柒萬元。另依系爭租約第六條，被告金圓盛公司、
    丁○○如未於契約期滿後騰空遷還，出租人得向其等按月請求租金五倍之違約金
    至遷讓完了為止，故原告乙○○尚得依此請求被告丁○○、金圓盛公司、戊○○
    三人連帶給付相當租金一倍之違約金，即按月給付柒萬元之違約金。爰起訴請求
    如聲明所示。
三、對被告抗辯之陳述：
（一）原告從未同意將系爭土地及房屋出租予竣申公司，亦從未與竣申公司訂立租賃
      契約。原告與被告金圓盛公司、訴外人丙○○或丁○○歷年來所訂租賃契約均
      係正式之書面契約，不可能與竣申公司口頭訂約，同意由竣申公司承租而未訂
      立租約書面。
（二）被告竣申公司抗辯：金圓盛公司週轉不靈而將機器設備讓與訴外人吳村，僅係
      吳村與金圓盛公司間之法律關係，與原告無涉，無從依該買賣關係證明竣申公
      司與原告間有租賃關係存在。又本件被告丁○○支付租金往往以客票或他人名
      義電匯，原告對於丁○○以何人名義支付租金本不以為意，故竣申公司基於與
      金圓盛公司間之協議或法律關係，而以竣申公司名義或吳村之名義電匯租金，
      充其量僅是代位清償而已，無法以此即認原告與竣申公司間有租賃關係存在。
      八十八年十月至十二月份之租金，因丁○○所用以支付租金之票據退票，經原
      告向丁○○催討，後由戊○○支付貳拾壹萬元，該款並非竣申公司所支付，被
      告之抗辯不可採。且竣申公司所主張八十九年七月份匯款予原告之款項，原告
      業經立即退還而未收受。
（三）又竣申公司所提出系爭房屋之房屋稅繳款書及使用執照影本等文件，並非原告
      所交付，倘若原告同意竣申公司承租，提供資料供其工廠登記，自應提供最新
      之房屋稅繳款書，方符合常理，惟本件竣申公司所提之房屋繳款書影本竟係八
      十二年度之資料，應係八十四年、八十五年間，金圓盛公司工廠登記時原告應
      丁○○要求而提供之資料，是該資料應係丁○○交付予竣申公司而非原告所提
      交，自不足證原告與竣申公司有租賃關係存在。
（四）本件原告與丁○○、金圓盛公司之租約已於八十九年六月三十日屆止，丁○○
      亦於八十九年七月一日將錀匙交還，且丁○○予乙○○之存證信函亦載稱：「
      貴我之間之租約早於八十九年六月日即已屆，業經錀匙交還台端…至於竣申公
      司此後有無占用貴廠房，或台端與該公司關係如何概與本人無涉…」等語故由
      此可證本件承租人確為丁○○，且租期已於八十九年六月三十日屆，原告從未
      同意竣申公司承租系爭房，至於被告辯稱：因大門為原告更換門鎖而將錀匙交
      回顯屬無稽。
（五）台灣台中地方法院檢察署八十九年度偵字第一四四七二號不起訴處分書，雖記
      載稱乙○○與吳村有租賃關係存在，惟未記載乙○○與竣申公司有租賃關係存
      在，且該不起訴處分書係憑金圓盛公司將機器賣予吳村，丁○○告知乙○○將
      來租金由吳村支付及吳村有電匯租金之事實而認乙○○與吳村有租賃關係，然
      上述理由充其量僅係代物清償，均非租賃契約成立要件，故不起訴分書之內，
      無從認定原告與竣申公司有租賃關係存在。
（六）台灣台中地方法院檢察署九十年度偵字第一四九二號不起訴處分書並未認定吳
      村或竣申公司與原告間有租賃關係存在，其僅稱兩造既有此紛應循民事訴訟程
      序加以確認，故此不起訴處分書內容，亦不足證明原告與竣申公司間有租賃關
      係存在。
（七）系爭廠房圍牆固有以噴漆噴上「竣申」二字，惟原告不知被告何時所噴原告係
      於八十九年六月間發現竣申公司無權占有，而於八十九年六月二十一日即催告
      竣申公司應予遷離，本件原告並無早知竣申公司使用而予姑息之情形。
參、證據：提出土地及建物登記謄本各一份、租賃契約書一份、存證信函及回執各一
    份、房屋稅單一份、竣申有限公司登記卡一份、現場照片五張、交付錀匙照片一
    張、台中西屯郵局第一七一三號存證信函一份、銀行往來紀錄一份、公司基本資
    料一份、台灣省建設廳函一份、台中逢甲郵局一０一六號存證信函一份、台中逢
    甲郵局六０四號存證信函一份、第七銀行存摺資料一份、切結書一份、和解書一
    份為證，並聲請傳訊證人李金傳、黃萬傳。
乙、被告丁○○、金圓盛公司、戊○○方面：
壹、聲明：駁回原告之訴及假執行之聲請。
貳、陳述：
一、被告丁○○與金圓盛公司法定代理人丙○○係屬父子關係，金圓盛公司一切對外
    事務均由丁○○代理為之。本件廠房金圓盛公司係承租至八十九年六月三十日，
    因公司財務出現困難而將生財器具出售予訴外人吳村，並得乙○○同意在原址設
    立竣申公司，由吳村之妻己○○名義為法定代理人，也因租約未到期，致雙方未
    簽立租約。基於雙方誠意，原告收下八十八年度十至十二月之租金，八十九年度
    一至七月之租金亦由竣申公司所以電匯支付，原告在八十九年初要求押租金提高
    為參拾萬元（原為貳拾萬元）竣申公司也依其要求電匯，可證竣申公司與原告有
    租賃關係。
二、原告收取押租金參拾萬元後，再要求提高押租金為伍拾萬元含以前所收之押租金
    計捌拾萬元，兩造係因此押租金問題爭執，並非原告稱沒有租賃關係存在。
三、被告丁○○因吳村與乙○○間，就租金及押金不合理提高而鬧僵不歡破裂，致丁○○以存證信函通知乙○○以免無殃之災，丁○○將錀匙交還係因受聘於竣申公
    司擔任技術輔導，上下班開啟廠門供作業員出入作息，萬沒想到原告在八十九年
    七月一日即換大門門鎖，不給竣申公司作業員出入。
四、被告戊○○係連帶保證租賃物如有損害，就要賠償，契約訂立後契約無變動，被
    告戊○○並不知情，金圓盛公司與被告申公司本來一起做，後來金圓盛公司讓渡
    予竣申公司來做，但是沒有人通知被告戊○○。
丙、被告竣申公司部分：
壹、聲明：駁回原告之訴及假執行之聲請，如受不利益之判決願供擔保請准宣告免為
    假執行。
貳、陳述：
一、系爭土地建物係乙○○原出租予被告丁○○、金圓盛公司，後因丁○○、金圓盛
    公司將公司設備賣予竣申公司，被告竣申公司及丁○○、金圓盛公司得乙○○之
    同意，而於八十八年十月十二日改由竣申公司承租（未定書面契約），竣申公司
    均按月給付租金，惟出租人自八十九年七月間，將建物鎖上，使竣申公司無法使
    用，竣申公司非無權占有。
二、原告將系爭房屋出租竣申公司，並將房屋稅繳款書影本及使用執照影本交付竣申
    公司，供竣申公司設址，倘原告未將房屋出租何須交付上開證明。
三、自八十八年十月份起原告收受竣申公司之租金，如原告未出租予竣申公司，何不
    退回電匯之租金？
四、原告與金圓盛公司租約於八十九年六月三十日屆止，原告自不可能於屆滿前之八
    十九年四月十六日，再向金圓盛公司收受壹拾萬元押租金，該押租金係匯款人竣
    申公司所支付。
五、系爭房屋供作工廠使用，牆壁兩側有「竣申」二字，原告既曾至竣申公司之工廠
    ，早知房屋為竣申公司使用，倘原告與竣申公司並無租賃關係，原告何以未表示
    意見？
六、證人李金傳證言偏頗不足採，按原告前稱八十九年四月十六日及四月十七日之匯
    款貳拾肆萬元為金圓盛公司之租金，證人證稱：該貳拾肆萬元，其中壹拾肆萬元
    為租金，另壹拾萬元為火災賠償款，兩相矛盾；且切結書賠償金額未定而由丁○○簽發張額伍拾萬元支票供作擔保，倘依原告所述承租人仍為金圓盛公司，於八
    十九年四月十七日租期未至，丁○○何需賠壹拾萬元？且何不以貳拾肆萬元均作
    為賠償之理？何況丁○○業已否認其應賠償，是證人之證詞不可採信。至和解書
    內載丁○○應賠伍拾萬元分十期每月伍萬元，此一內容已為上述切結書所更改，
    原告自不得依和解書請求丁○○給付。況丁○○如應賠付伍拾萬元？原告何不於
    本案一併請求？
參、證據：提出買賣契約書一份、公司執照一份、台灣台中地方法院八十九年度偵字
    第一四四七二號不起訴處分書一份、八十八年十二月二十九日匯出匯款回條一份
    、八十九年二月一日入戶電匯申請書一份、八十九年三月三日匯款回條一份、八
    十九年四月一日匯出匯款回條聯一份、八十九年四月十六日匯款回條一份、八十
    九年四月十八日入戶電匯申請書一份、八十九年六月三十日匯款委託書一份、最
    高法院民事裁判發回更審第五輯第一五五頁至一五六頁一份、台灣台中地方法院
    九十年度偵字第一四九二號不起訴處分書一份、八十二年度房屋稅繳款書一份、
    使用執照一份、判例資料一份、司法院院解字第九五三號解釋一份、銷售額及稅
    額申報書及繳款書各四紙、照片三張、經濟部工廠登記證一份為證。並請求傳訊
    證人曾金郎。
丁：本院依職權履勘現場，並囑託台中縣大甲地政事務所測量繪製鐵皮屋、貨櫃屋、
    廢水處理槽坐落之位置及面積圖（如附圖所示之複丈成果圖）。
    理      由
一、原告主張：坐落台中縣大甲鎮○○段第三七一地號土地，為原告乙○○及甲○○
    二人共有（應有各二分之一），其上建號第五九號建物即門牌號碼台中縣大甲鎮
    南北一二之五號房屋，為原告甲○○所有。被告丁○○、金圓盛公司向原告乙○○承租系爭土地及建物，租期自八十八年七月一日起至八十九年六月三十日止，
    ，被告戊○○為承租人之連帶保證人。然租約屆期，被告丁○○僅將大門錀匙交
    還，房屋內金圓盛公司之機器、設備均未遷離，詎不交還租賃物予出租人或所有
    人；嗣原告發現系爭租賃之土地及房屋亦有被告竣申公司占用系爭房地營業。而
    系爭土地上不知何人設有如附圖所示之鐵皮屋、貨櫃屋及廢水處理槽等物，經原
    告催告被告等應盡速遷離，惟被告均未遷離，原告乙○○依租賃物返還請求權請
    求丁○○、金圓盛公司應將系爭租賃物回復原狀交還；原告二人依所有權人物上
    請求權請求被告丁○○、金圓盛公司將無權占有之系爭土地、建物返還原告二人
    。又被告竣申公司與原告就系爭房、土地從未訂立租約，竣申公司使用系爭房地
    為無權占有，故就竣申公司部分，原告爰依所有物返還請求權，請求被告竣申公
    司將房屋遷讓予所有權人甲○○，並將土地上如附圖所示之鐵皮屋、貨櫃屋拆除
    遷離、將廢水處理槽填平，回復土地原狀返還原告乙○○、甲○○二人。又被告
    丁○○、金圓盛公司自八十九年七月一日起，就系爭房地已無租賃關係，其占用
    房地即屬無權占有，應負損害賠償責任，又該二人與被告竣申公司無權占用系爭
    房地，均為原告生損害之共同原因，其行為關連共同性，故應依民法第一百八十
    五條成立共同侵權行為，負連帶賠償責任；另被告等之無權占有行為亦與不當得
    利之要件相當，依法自應返還。因原告乙○○與被告丁○○所訂租約之租金約定
    為每月柒萬元，倘系爭房地未遭被告無權占用，原告本得將房屋出租他人收受此
    數目，故原告因被告無權占有及被告占用系爭房屋所受到之不當得利，應為每月
    柒萬元，原告爰請求被丁○○、金圓盛公司、竣申公司三人應自八十九年七月一
    日起至搬遷日止，按月給付柒萬元。另依系爭租約第六條，被告金圓盛公司、丁○○如未於契約期滿後騰空遷還，出租人得向其等按月請求租金五倍之違約金至
    遷讓完了為止，故原告乙○○尚得依此請求被告丁○○、金圓盛公司、戊○○三
    人連帶給付相當租金一倍之違約金，即按月給付柒萬元之違約金。爰起訴請求如
    聲明所示等語。
二、被告丁○○、金圓盛公司、戊○○則以：系爭房地廠房金圓盛公司承租後，因財
    務出現困難而將生財器具出售予訴外人吳村，並得乙○○同意在原址設立竣申公
    司，由吳村之妻己○○名義為法定代理人，與原告乙○○成立租賃契約，並由竣
    申公司繳納租金，也因租約未到期，致雙方未簽立租約。後因原告與被告竣申公
    司就押租金部分無法談妥而發生爭執，被告丁○○方以存證信函通知乙○○以免
    無殃之災，至於被告丁○○將錀匙交還，係因受聘於竣申公司擔任技術輔導，上
    下班開啟廠門供作業員出入作息，萬沒想到原告在八十九年七月一日即換大門門
    鎖，不給竣申公司作業員出入等語。被告竣申公司則以：系爭土地、建物係乙○○原出租予被告丁○○、金圓盛公司，後因丁○○、金圓盛公司將公司設備賣予
    竣申公司，被告竣申公司及丁○○、金圓盛公司得乙○○之同意，而於八十八年
    十月十二日，改由竣申公司承租（未定書面契約），竣申公司均按月給付租金，
    惟出租人自八十九年七月間，將建物鎖上，使竣申公司無法使用，竣申公司非無
    權占有等語。
三、原告主張系爭坐落台中縣大甲鎮○○段第三七一地號土地，為原告乙○○及甲○○二人共有（應有各二分之一），其上建號第五九號建物即門牌號碼台中縣大甲
    鎮南北一二之五號房屋，為原告甲○○所有。且原告乙○○於八十八年七月一日
    將系爭五九號建物房屋出租予被告丁○○、金圓盛公司使用，租期自八十八年七
    月一日起至八十九年六月三十日止，而被告戊○○為承租人之連帶保證人等情，
    為被告所不爭執，並有原告所提土地及建物登記謄本各一份、租賃契約書一份在
    卷可參，自堪信為真實。是本件爭執所在為１、被告竣申公司與原告乙○○間，
    就系爭房屋是否訂有不定期租賃契約存在？２、系爭房屋現由何人占有？３、如
    附圖所示之設備為何人所有？何人就附圖所示之設備應負回復原狀之義務？經查
    ：
（一）被告竣申公司抗辯：其與被告乙○○就系爭房屋訂有不定期租賃契約，惟此原
      告所否認，被告竣申公司自應就此有利於己之事實，負舉證責任。雖被告竣申
      公司提出買賣契約書一份、公司執照一份、台灣台中地方法院八十九年度偵字
      第一四四七二號不起訴處分書一份、八十八年十二月二十九日匯出匯款回條一
      份、八十九年二月一日入戶電匯申請書一份、八十九年三月三日匯款回條一份
      、八十九年四月一日匯出匯款回條聯一份、八十九年四月十六日匯款回條一份
      、八十九年四月十八日入戶電匯申請書一份、八十九年六月三十日匯款委託書
      一份、台灣台中地方法院九十年度偵字第一四九二號不起訴處分書一份、八十
      二年度房屋稅繳款書一份、使用執照一份、銷售額及稅額申報書及繳款書各四
      紙、照片三張、經濟部工廠登記證一份為證。然查：
  １、原告主張就系爭房屋其僅與被告丁○○、金圓盛公司成立租約，有原告所提租
      賃契約書一份在卷可參，且被告丁○○於八十九年七月一日租期屆至後，將系
      爭房屋之鑰匙交還，亦為被告丁○○所不爭執，且有照片一張在卷可參，是原
      告乙○○主張其僅與被告丁○○、金圓盛公司訂有租約，應屬有據。雖被告竣
      申公司辯稱：八十八年十月十二日，吳村與被告丁○○曾至原告乙○○交付八
      十八年十月份至十二月份之租金貳拾壹萬元交付原告乙○○，而由吳村代理竣
      申公司與乙○○約定，由竣申公司以不定期之方式，承租系爭房屋云云，惟於
      八十八年十月十二日交付貳拾壹萬元租金時，實因原告乙○○不在家，而由被
      告丁○○交付租金予原告乙○○之妻等情，業為被告丁○○到庭所陳明（詳參
      本院九十年十一月十三日言詞辯論筆錄），並為被告竣申公司所不爭執，按原
      告乙○○既於八十八年十月十二日未與被告丁○○、吳村謀面，何會與竣申公
      司成立不定期租賃契約？又依被告竣申公司所提附卷之八十八年十月十四日買
      賣契約書所載，該契約之機器、設備出賣人為金圓盛公司，買受人為訴外人吳
      村，是向金圓盛公司購買系爭機器設備之人為吳村，被告竣申公司抗辯：系爭
      房屋內之機器設備係竣申公司向金圓盛公司所購買，尚無可採。且依被告竣申
      公司所提附卷之公司執照一份及原告所提被告竣申公司基本資料查詢一份，被
      告竣申公司係於八十八年十月二十六日設立登記，按八十八年十月十四日，系
      爭機器設備買賣契約成立之日，竣申公司尚未設立，其何能向被告金圓盛公司
      購買系爭廠房內之機器設備？更何能於八十八年十月十二日與原告乙○○訂立
      租賃契約？再者，依卷附原告卓雄與被告丁○○、金圓盛公司之租賃契約，其
      就租賃標的記載明確，且租期明訂一年，並要求承租人提出押租金、連帶保證
      人以為擔保，顯見原告乙○○與被告丁○○、金圓盛公司訂立租約時，為防租
      約有所爭執，特別將兩造權利義務載明於書面契約，以杜紛爭，甚為嚴謹，是
      按常情原告如欲與被告丁○○、被告竣申公司另行商訂新租貸契約，何有不以
      契約載明雙方權義之理？被告竣申公司竟辯稱：其與原告乙○○僅以口頭約定
      租金，租期不定，顯不符常情。是被告竣申公司上述所辯：於八十八年十月十
      二日，其有交付租金貳拾壹萬元予原告乙○○親收，並與其約定由竣申公司以
      不定期租賃之方式承租系爭房屋，即難遽採。
  ２、又被告竣申公司復稱：於八十八年十二月二十九日，曾以吳村名義匯款柒萬元
      予原告乙○○在台中第七商業銀行文心分行0000000000000號帳
      戶、八十九年二月一日，以吳村竣申公司名義匯款柒萬元入上開帳戶、八十九
      年三月三日、四月一日、四月十六日、四月十八日、六月三十日，以竣申公司
      名義各匯款柒萬元、柒萬元、貳拾萬元、肆萬元、柒萬元入上開帳戶等事實，
      有被告竣申公司所提之八十八年十二月二十九日匯出匯款回條一份、八十九年
      二月一日入戶電匯申請書一份、八十九年三月三日匯款回條一份、八十九年四
      月一日匯出匯款回條聯一份、八十九年四月十六日匯款回條一份、八十九年四
      月十八日入戶電匯申請書一份、八十九年六月三十日匯款委託書一份在卷可參
      ，固堪信為真，惟該等匯款資料僅足證明吳村及被告竣申公司等人有匯款入原
      告乙○○帳戶，就該等匯款之原因關係，原告乙○○主張係清償丁○○、金圓
      盛公司之租金，被告竣申公司則主張係支付其應付予乙○○之租金云云，然依
      前所述，被告竣申公司所主張其與乙○○成立契約之時間，根本無竣申公司存
      在，是被告竣申公司主張上開支付係向原告乙○○繳納其與乙○○間之租金及
      押租金，顯不可採。另參諸金圓盛公司係將機器設備出售予吳村，且八十八年
      十月間與丁○○前往支付租金之人為吳村，八十八年十二月二十九日第一筆匯
      款柒萬元亦為吳村所支付，足認吳村支付系爭款項，係因購得機器設備使用金
      圓盛公司原承租之系爭廠房而代金圓盛公司、丁○○支付租金予原告乙○○，
      是原告主張其認上開款項係被告丁○○、金圓盛公司所支付之租金而予收取，
      於情尚無不合。再者，被告竣申公司上述八十九年六月三十日之柒萬元匯款，
      原告乙○○因認其與丁○○、金圓盛公司間之租賃契約已屆期消滅，乃於八十
      九年六月三十日匯回，為兩造所不爭執，並有原告乙○○所提銀行往來資料一
      份在卷可參，更可明原告乙○○於八十九年六月三十日後，即無再行出租系爭
      房屋之意思，是被告竣申公司抗辯：原告乙○○已收受其八十九年七月份租金
      ，兩造確存有不定期租賃一節，亦無可採。
  ３、另被告竣申司亦提八十二年度房屋稅繳款書一份，抗辯：該房屋稅單係八十八
      年十月間，原告乙○○之妻交付予訴外人吳村以辦理竣申公司之工廠設立登記
      云云，惟此為原告所否認，且經本院向台中縣政府及經濟部中部辦公室函調被
      告竣申公司設立登記及工廠登記資料，均未見該房屋稅繳款書，被告竣申公司
      上述抗辯即難遽採，且經本院向台中縣政府調閱被告金圓盛公司八十五年工廠
      設立登記資料，原告乙○○提供該公司前往設立登記之房屋稅繳款書，為八十
      四年度房屋稅繳款書，是被告竣申公司於八十八年十月為工廠設立，按理原告
      乙○○自當提供相近年份之房屋稅繳款書，以供辦理，其何有提供八十二年度
      房屋稅繳款書予被告竣申公司辦理設立登記之理？被告竣申公司所辯，有違常
      情，實難採信。又經本院履勘現場，系爭房屋之牆壁上確有「竣申」二字噴漆
      存在，亦有勘驗筆錄一份在卷可參，惟系爭房屋原告乙○○於租賃關係存續中
      ，將之交付被告丁○○、金圓盛公司使用，且原告乙○○到訪該廠房時，被告
      丁○○亦在廠房中工作等情，為被告丁○○所不爭執，是系爭房屋原告乙○○
      既交由被告丁○○、金圓盛公司占有使用，其牆壁為人所噴漆，自非原告所能
      左右，況該噴漆為被告竣申公司所為，而非原告所為，是尚難依該噴漆存在之
      事實，即認原告乙○○與被告竣申公司間有租賃關係存在。
  ４、基上，原告乙○○主張其與被告丁○○、金圓盛公司間之租賃契約業已屆期消
      滅，其與被告竣申公司未另訂租賃契約，是其與被告丁○○、金圓盛公司、被
      告竣申公司間均無任何租賃關係存在，應屬可採，被告竣申公司抗辯：其與原
      告乙○○間存有不定期租賃關係存在，其有權繼續使用系爭房屋，實無可採。
（二）又被告丁○○業於八十九年七月一日，將系爭房屋之鑰匙交還原告乙○○，而
      房屋現由原告上鎖管領，被告丁○○、金圓盛公司、竣申公司均無法進入使用
      等情，為兩造所不爭執，是被告丁○○、金圓盛公司、竣申公司就系爭房地，
      均無占有使用收益之情事，應可認定，原告主張系爭房屋及其所在之土地，現
      為被告被告丁○○、金圓盛公司、竣申公司無權占有，實無可採。
（三）再者，原告甲○○所有上述房屋內，現在確有如附圖所示之鐵皮屋、貨櫃屋及
      廢水處理槽等物，為兩造所不爭執，並經本院會同台中縣大甲地政事務所人員
      履勘現場屬實，有現場照片五張、勘驗筆錄一份、如附圖所示複丈成果圖在卷
      可參，堪信為真。又該等設備本為被告金圓盛公司所有，而該公司於八十八年
      十月十四日，出賣人予訴外人吳村，並由吳村提供予竣申公司使用，有被告竣
      申公司所提上述買賣契約書一份在卷可參，前述附圖所示之設備，其有處分權
      之人應為吳村，而非被告丁○○、金圓盛公司、竣申公司等人，是實際以該等
      設備無權占用如附圖所示房屋、土地應係訴外人吳村，亦可認定，則原告主張
      被告丁○○、金圓盛公司、竣申公司有以前述設備占用原告之系爭土地、房屋
      ，則無可採。
四、按承租人於租賃關係終後，應返還租賃物。民法第四百五十五條前段定有明文。
    又卷附原告乙○○與被告丁○○、金圓盛公司於八十八年六月三十日所訂租賃契
    約第六條約明：「乙方（即被告丁○○、金圓盛公司）於租期屆滿時，除經甲方
    同意繼續出租外，應即日將租賃房屋誠心按照原狀遷空交還甲方（即原告錫雄）
    ，不得藉詞推諉或主張任何權利，如不即時遷讓交還房屋時，甲方每月得向乙方
    請求按照租金五倍之違約金至遷讓完了之日止，乙方連帶保證人丙方（即被告戊○○）決無異議」。本件原告乙○○與被告丁○○、金圓盛公司間之租賃契約業
    已屆期，原告乙○○本得基於租賃物返還請求權請求被告丁○○、金圓盛公司騰
    空回復原狀返還租賃物。再按系爭租賃物內現雖仍有如附圖所示訴外人吳村所得
    處分之鐵皮屋、貨櫃屋及廢水處理槽等物，惟系爭租賃物業於八十九年七月一日
    ，由丁○○交還鑰匙予原告乙○○，於該日起業將承租房屋交還原告乙○○占有
    管領，是被告丁○○、金圓盛公司雖未將如附圖所示之鐵皮屋、貨櫃屋及廢水處
    理槽等物騰空除去以回復原狀，其等騰空租賃物之義務雖有未盡，惟其等並未實
    際占用租賃物，則原告乙○○請求被告丁○○、金圓盛公司應將租賃物內如附圖
    所示之Ｄ部分面積零點零零七五公頃之廢水設備房、Ｅ部分面積零點零零三六公
    頃之貨櫃屋拆除遷移、將Ｂ部分零點零零零三公頃水槽及Ｃ部分零點零零一公頃
    廢水池及其上機器拆除填平，回復原狀，固有理由，惟原告乙○○並請求被告丁○○、金圓盛公司應交還上開房屋，即無理由。再者，依上述原告乙○○與被告
    丁○○、金圓盛公司於八十八年六月三十日所訂租賃契約第六條約定，被告丁○○、金圓盛公司，於租賃契約屆滿後未為騰空房屋交還，而有債務不履行之情事
    ，原告乙○○得請求被告丁○○、金圓盛公司按月給付租金五倍即參拾伍萬元之
    違約金，而被告戊○○亦應連帶負責，今被告丁○○、乙○○於租賃契約屆滿，
    未騰空房屋交還，已有違約，原告乙○○自得對被告丁○○、金圓盛公司、戊○○主張給付違約金。原告乙○○主張因被告丁○○、金圓盛公司未將房屋內之機
    器設備騰空，以致其無法使用房屋，主張按原出租予被告丁○○、金圓盛公司每
    月租金柒萬元之數額，請求被告丁○○、金圓盛公司自八十九年七月一日起至騰
    空上述設備回復原狀之日止，按月給付柒萬元違約金，而被告戊○○就該給付應
    負連帶清償之責，於法有據。
五、又按所有權人對於無權占有或侵奪其所有物者得請求返還之，對於妨害其所有權
    者，得請求除之，有妨害之虞者，得防止之。民法第七百六十七條固定有明文，
    惟本件系爭房屋現為原告占有中，被告丁○○、金圓盛公司、峻申公司均未為占
    用，已如前述，是原告甲○○基於所有物返還請求權請求被告丁○○、金圓盛公
    司、峻申公司騰空建物，返還系爭房屋，均無理由；另原告二人亦基於所有物返
    還請求權請求被告丁○○、金圓盛公司、峻申公司將如附圖所示各設備機器除去
    而返還該占用之土地云云，然實際占用上述土地之人為訴外人吳村，被告丁○○
    、金圓盛公司、峻申公司均無占有之事實，是原告此部分之請求，亦均無理由，
    應予駁回。再者，被告丁○○、金圓盛公司、峻申公司既均未占用原告有之系爭
    土地及房屋，則原告主張被告丁○○、金圓盛公司、峻申公司等無權占用其所有
    之系爭房屋及土地，進而依不當得利返還請求權及侵權行為損害賠償請求權之法
    律關係，請求被告丁○○、金圓盛公司、峻申公司均自八十九年七月一日起至交
    還土地、房屋之日止，按月給付柒萬元之損害金，均屬無據，應予駁回。
六、綜上所述，原告乙○○基於租賃物返還請求權之法律關係，請求被告丁○○、金
    圓盛公司應將如附圖所示Ｄ部分面積零點零零七五公頃之廢水設備房、Ｅ部分面
    積零點零零三六公頃之貨櫃屋拆除遷移、將Ｂ部分零點零零零三公頃水槽及Ｃ部
    分零點零零一公頃廢水池及其上機器拆除填平，騰空回復原狀；及依違約金給付
    請求權與連帶保證契約之法律關係，請求被告丁○○、金圓盛公司應自八十九年
    七月一日起，至前開回復原狀之日止，按月給付柒萬元違約金予原告乙○○，且
    被告戊○○就被告丁○○、金圓盛公司前述應為給付之違約金，負連帶清償之責
    ，為有理由，應予准許，原告逾此部分之其餘請求，則均無理由，應予駁回。
七、本判決第二項原告乙○○勝訴部分，陳明願供擔保，聲請宣告假執行，經核無不
    符，爰酌定相當之擔保金額宣告之；至於判決第一項原告乙○○勝訴部分，其為
    命被告丁○○、金圓盛公司為一定行為之請求，無聲請假執行之必要，另原告其
    餘敗訴部分，其假執行之聲請，亦因訴之駁回而失所依據，不應准許，併此敘明
    。
八、因本案事證已臻明確，兩造其餘攻擊防禦方法及舉證，於判決結果不生影響毋庸
    逐一論列，附此敘明。
九、結論：本件原告之訴為一部有理由，一部無理由，依民事訴訟法第八十五條第一
    項但書、第七十九條但書，第三百九十條第二項，判決如主文。
中　　　華　　　民　　　國　　九十一　　年　　　三　　　月　　二十二　　日
                                    台灣台中地方法院民事第三庭
                                        法  　　官  王　金　洲
右為正本係照原本作成。
如對本判決上訴，須於判決送達後二十日內向本院提出上訴狀（須附繕本）。
中　　　華　　　民　　　國　　九十一　　年　　　三　　　月　　二十二　　日
　　　　　　　　　　　　　　　　　　　　法院書記官
